【裁判字號】    92,易,66
【裁判日期】    920522
【裁判案由】    傷害
【裁判全文】
臺灣彰化地方法院刑事判決                            九十二年度易字第六六號
    公  訴  人  臺灣彰化地方法院檢察署檢察官
    被      告  丙○○
                乙○○
                己○○
                甲○○
                丁○○
右列被告因傷害案件，經檢察官提起公訴（九十一年度調偵字第六九號），本院判決
如左：
    主      文
己○○傷害人之身體，處有期徒刑肆月，如易科罰金，以參佰元折算壹日。
丙○○、乙○○共同傷害人之身體，丙○○處有期徒刑陸月，如易科罰金，以參佰元
折算壹日；乙○○處有期徒刑拾月。扣案之木劍壹支沒收。
甲○○、丁○○共同傷害人之身體，甲○○處有期徒刑陸月，丁○○處有期徒刑肆月
，如易科罰金，均以參佰元折算壹日。
    事      實
一、甲○○於民國九十年六月二十四日晚上，在彰化縣二林鎮平和巷八號之住處擺席
    宴客，宴席結束時，甲○○之子戊○○至門外送客，因其友人車輛停放在鄰居乙○○住宅庭院附近，妨礙乙○○通行進出，引起乙○○不滿，乃斥責對方將車開
    走，致使雙方產生嫌隙。至晚上九時十五分許，乙○○之友人己○○見戊○○仍
    在外送客，竟基於傷害之犯意，拿起擺放於宴席旁邊之警示燈（鐵製三角腳架長
    約一公尺，頂端附有霓虹燈閃光燈）毆打戊○○，致其受有右側下肢挫傷、左側
    大腳趾擦傷之傷害，嗣戊○○將警示燈搶下而未繼續受攻擊；戊○○之父兄甲○○、丁○○聞訊後，二人共同基於傷害之犯意聯絡趕赴現場，其鄰居乙○○及乙○○之兄丙○○亦共同基於傷害犯意之聯絡，分別各持其所有之刀（未扣案）及
    長木劍一支前來，雙方互相叫罵，丙○○持長木劍毆打丁○○胸部，乙○○則持
    刀揮砍丁○○之頭部，致其受有頭部挫傷、頭皮撕裂傷（約六乘一公分）及臉部
    撕裂傷（約十一乘二公分）等傷害；嗣丙○○所持長木劍遭甲○○奪下，甲○○
    即持長木劍毆打丙○○之身體多處，丁○○亦以拳頭攻擊丙○○之眼部等處，致
    丙○○左受有眼眶挫傷及瘀血，腦震盪併左耳後挫傷，二大腿挫擦傷共四處、鼻
    樑挫傷，鼻出血，頸扭傷左肩挫傷三處等傷害。經附近親友報警到場處理，始查
    悉上情，並由甲○○交付長木劍一支予警員扣押在案。
二、案經戊○○、丁○○、丙○○及乙○○人訴由彰化縣警察局二林分局報請台灣彰
    化地方法院檢察署檢察官偵查起訴。
    理      由
一、訊據被告丙○○、乙○○、己○○，及被告甲○○、丁○○五人均否認有任何傷
    害犯行，被告丙○○固坦承拿長木劍到場，惟辯稱一到場就遭對方毆打，沒有還
    擊木劍即遭被告甲○○搶走云云；被告乙○○固坦承雙方因為停車問題發生言語
    爭執，惟否認有拿刀砍丁○○之行為，其先於警訊中否認持任何武器，嗣於偵審
    中改稱拿警示燈不小心打傷對方云云；被告己○○辯稱當天伊不在場，亦未參與
    打鬥云云；被告甲○○稱是只是到現場搶下被告丙○○所持之木劍，並送其子丁○○去就醫，未曾毆打對方云云；被告丁○○辯稱因其弟戊○○遭人毆打而前往
    現場，隨即被對方持刀砍昏，未參與打鬥云云。
二、經查：證人戊○○、被告丁○○及被告丙○○受傷之經過，業據渠等三人及被告
    甲○○於警訊、偵訊及本院調查審理時各自供述明確，除被告甲○○、被告丁○○、被告丙○○三人均否認傷害對方之外，其餘關於案發及受傷經過之供述均大
    致相符，亦與醫院診斷書所記載之傷勢及照片相符（參卷附被告丁○○於財團法
    人彰化基督教醫院就診之急診病歷、受傷照片，及證人戊○○於同一醫院就診之
    診斷證明書，與被告丙○○於道安醫院就診之診斷證明書），應認證人戊○○、
    被告丁○○、被告丙○○所指述之受傷經過堪以採信。被告丙○○雖否認動手打
    人，惟其既承認持長木劍到場，適足以顯示其到場之目的即係為參與打鬥，故其
    辯稱一到場木劍就被搶走，尚未攻擊對方云云，顯不足採。而被告甲○○坦承將
    木劍搶下，且被告丁○○坦承亦到場協助，其手段當非平和，觀諸道安醫院診斷
    證明書上記載丙○○確實受有「眼眶挫傷及瘀血，腦震盪併左耳後挫傷，二大腿
    挫擦傷共四處、鼻樑挫傷，鼻出血，頸扭傷左肩挫傷三處」等多處傷害，與被告
    丙○○指訴遭被告甲○○、戊○○父子毆打之部位相符，並有長木劍一支扣案可
    參，應認被告甲○○、丁○○辯稱沒有動手云云，亦難採信。至被告己○○雖否
    認在場，惟其先於警訊中辯稱當時人在家裡，嗣於檢察官偵查中辯稱當時去醫院
    探病，且傳訊妻妹即證人楊貝到庭作證確實前往醫院探病，於本院審理時又改稱
    當天在家裡，所言前後矛盾，均難採信，而受傷之證人戊○○與被告己○○原不
    相識，且無嫌怨，均據雙方供述在卷，應認證人戊○○無攀誣被告己○○之理，
    查當時天色雖暗，然而證人戊○○為搶奪警示燈而與被告己○○曾歷經相互拉扯
    之過程，自得以記住被告己○○之面容特徵，而被告甲○○與被告己○○早年曾
    是鄰居，雙方均承認幾乎天天碰面，更無誤認之可能，並有警示燈一個可資參佐
    （證人戊○○於九十二年三月二十六日本院調查中提出該警示燈，附有三個鐵製
    支架長約一公尺，上端設有霓虹燈裝置，經當庭勘驗後發還）。依證人戊○○、
被告甲○○及丁○○之指述，足認被告己○○確有以警示燈毆打證人戊○○。再
    查：被告乙○○及證人戊○○均稱當天現場只有一支警示燈（見本院九十二年三
    月十日筆錄），則由前情觀之，該警示燈先為被告己○○持用毆打證人戊○○，
    嗣遭證人戊○○所奪下，是以被告乙○○不可能再隨手取得另一支警示燈，故被
    告乙○○先於警訊中否認持任何武器，嗣於偵審中改稱是隨手拿一支警示燈不小
    心打傷被告丁○○云云，均不可採信。且觀諸財團法人彰化基督教醫院急診病歷
    上記載：「fontal（額頭）and scalp（頭皮）laceration wonnd（撕裂傷）due
    to attacked by somebody with knife（刀）」（見九十一年調偵字第六九號卷
    宗第二十九頁），並對照被告丁○○受傷之照片二張（見九十年他字第七八六號
    卷第七頁），均顯示傷口整齊平直，而與證人戊○○、被告甲○○及丁○○指述
    被告乙○○持刀砍人之情節相符，應認被告乙○○確係持刀砍傷被告丁○○之頭
    部無訛，被告乙○○之辯解應係卸責及迴護被告己○○之詞，顯不足採。至於被
    告乙○○自稱受被告甲○○、戊○○攻擊成傷等情，未據起訴書記載，亦無驗傷
    單可證，被告乙○○空言其受內傷，沒有去檢驗云云，僅係乙○○以告訴人身分
    所為單方面之指述，並無其他證據足供參佐，難認定被告甲○○、丁○○二人有
    此部分之犯行，附此敘明。綜上，本件事證明確，被告五人犯行堪以認定。
二、核被告五人所為，均係犯刑法第二百七十七條第一項之傷害罪。被告丙○○、乙○○二人就前述傷害被告丁○○之犯行，互有犯意之連絡及行為之分擔，皆為共
    同正犯；被告甲○○、丁○○就前述傷害被告丙○○之犯行，互有犯意之連絡及
    行為之分擔，亦屬共同正犯。爰審酌被告乙○○持刀往被告丁○○頭部揮砍，傷
    勢嚴重，手段兇殘且危險性高，其惡性最大，而被告丙○○及被告甲○○均持長
    木劍毆打對方（該木劍甚長且質地堅硬，頗負攻擊性），致生危害亦非輕微，惡
    性次之，至被告己○○以警示燈打傷證人戊○○，惟證人戊○○所受傷勢相對上
    較輕微，而被告丁○○徒手攻擊被告丙○○，其本身亦身受刀傷，足認被告己○○、被告丁○○實施之傷害犯行較屬輕微，另參酌被告五人否認彼此傷害，犯後
    態度均屬不佳等一切情狀，分別量處如主文所示之刑，並就被告丙○○、己○○
    、甲○○、丁○○部分各諭知易科罰金之折算標準，以示懲戒。扣案之長木劍一
支，為被告丙○○所有，業據其供明在卷，且係被告丙○○用以與被告乙○○共
    同實施傷害犯罪之物，已如前述，爰依法宣告沒收。
據上論斷，應依刑事訴訟法第二百九十九條第一項前段，刑法第二十八條、第二百七
十七條第一項、第四十一條第一項前段，第三十八條第一項第二款，罰金罰鍰提高標
準條例第一條前段、第二條，判決如主文。
本案經檢察官江孟芝到庭執行職務。
中      華      民      國      九十二      年    五    月    二十二    日
                                臺灣彰化地方法院刑事第三庭
                                    審判長法官  余   仕   明
                                    法      官  李   雅   俐
                                    法      官  黃   玉   齡
右正本證明與原本無異。
如不服本判決，應於判決送達後十日內向本院提出上訴狀( 須附繕本 )。
告訴人或被害人對於判決如有不服具備理由請求檢察官上訴者，其上訴期間之計算係
以檢察官收受判決正本之日期為準。
                                    法院書記官  許   騰   云
中      華      民      國      九十二      年    五    月    二十 三   日
中華民國刑法第二百七十七條第一項
   傷害人之身體或健康者，處三年以下有期徒刑、拘役或一千元以下罰金。


司法院資訊處製作；財團法人民間司法改革基金會備份。
